【裁判字號】    99,財管,38
【裁判日期】    991029
【裁判案由】    指定遺產管理人
【裁判全文】
臺灣屏東地方法院民事裁定              99年度財管字第38號
聲  請  人  華南商業銀行股份有限公司
訴訟代理人  丙○○
法定代理人  甲○○
上列聲請人聲請選任被繼承人乙○○之遺產管理人事件，本院裁
定如下：
    主  文
聲請駁回。
聲請程序費用新台幣壹仟元由聲請人負擔。
    理  由
一、本件聲請意旨略以：被繼承人乙○○（民國69年6 月8 日出
    生、身分證統一編號：Ｚ000000000號、最後住所地為屏東縣
    佳冬鄉○○村○○路232 號）於93年5 月26日向聲請人簽立
    小額循環信用貸款契約書，約定以本行所發行之現金卡為工
    具，且開設相對帳戶循環使用，截至93年6 月5 日止尚積欠
    金額新台幣（下同）30,625元，及依約應計之利息、手續費
    用。惟被繼承人於97年9 月13日死亡，其第二順位已拋棄繼
    承權，無第一、三、四順位繼承人，是否仍有應繼承之人不
    明，而其親屬會議並未於一個月內選定遺產管理人，致聲請
    人對上開遺產管理無法行使權利，聲請人係被繼承人之利害
    關係人，為此聲請選任被繼承人乙○○之遺產管理人等語，
    並提出除戶戶籍謄本影本、本院99年4 月30日屏院惠家慧字
    第0990011206號函影本、本院96年12月20日屏院惠民執洪字
    第96執32918 號債權憑證影本、民事委任書、繼承系統表、
    戶籍謄本影本等件為證。
二、按繼承開始時，繼承人有無不明，而不能依民法第1177條由
    親屬會議選任遺產管理人或無親屬會議時，依民法第1178條
    第2 項、非訟事件法第145 條之規定，固得由利害關係人聲
    請法院選任之，惟此限於繼承開始繼承人有無不明之情形，
    始有其適用。此為民法第1177條、第1178條第2 項所規定。
    所謂繼承開始時，繼承人之有無不明，係指有無配偶及民法
    第1138條各款血親不明之謂，如確有繼承人生存，即不得謂
    繼承人有無不明（參照最高法院82年度臺上字第1330號著有
    裁判）。
三、經查：聲請人主張被繼承人乙○○生前積欠其債務未為清償
    ，嗣被繼承人乙○○業於97年9 月13日死亡，固據其提出除
    戶戶籍謄本影本、本院99年4 月30日屏院惠家慧字第099001
    1206號函影本、本院96年12月20日屏院惠民執洪字第96執32
    918 號債權憑證影本、民事委任書、繼承系統表、戶籍謄本
    影本等件為證，惟被繼承人乙○○之祖母周李芹菜即第四順
    位繼承人（99年7 月20日死亡）未為繼承權之拋棄一節，經
    查詢本院拋棄繼承查詢系統，查無上開繼承人之拋棄繼承案
    件，有本院99年10月12日少年及家事庭查詢表在卷可稽。從
    而，本件被繼承人既有繼承人存在，且未為拋棄繼承，即非
    屬無人繼承。揆諸首揭規定說明，本件聲請人遽以聲請指定
    遺產管理人，於法自有未合，應予駁回。
四、依非訟事件法第21條第1 項前段、第24條第1 項，裁定如主
    文。
中    華    民    國    99    年    10    月    29    日
                        家事庭法  官  林美靜
以上正本係照原本作成。
如不服本裁定應於送達後10日內向本院提出抗告狀。
中    華    民    國    99    年    10    月    29    日
                              書記官  孫秀桃

司法院資訊處製作；財團法人民間司法改革基金會備份。
